【裁判字號】    97,消債更,520
【裁判日期】    970624
【裁判案由】    更生事件
【裁判全文】
臺灣臺南地方法院民事裁定           97年度消債更字第520號
債  務  人  甲○○
上列當事人聲請消費者債務清理事件，本院裁定如下：
    主  文
本裁定公告之日起六十日內，(一)債務人甲○○（身分證統一編號
：Ｚ000000000號）就其除薪資債權外之所有財產，不得為移轉或
設定負擔等行為。(二)債務人甲○○之債權人，於本件更生之聲請
為裁定前，就其債權不得對債務人甲○○行使（但對債務人甲○
○之財產有擔保或有優先權之債權，不在此限），債務人甲○○
亦不得對該債權人履行債務。(三)普通債權人就債務人甲○○所有
坐落臺南市○○區○○段921地號土地所有權全部，及其上建號
第1362號，即門牌號碼臺南市安南區○○○街182號建物所有權
全部，不得為拍賣、特別變賣之強制執行程序。但不動產之抵押
權人提出執行名義，就抵押權擔保之債權聲請強制執行，不在此
限。
聲請人其餘聲請駁回。
    理  由
一、本件聲請意旨略以：聲請人即債務人不能清償債務，依消費
    者債務清理條例聲請更生，惟債務人所有之不動產由鈞院97
    年度執字第9102號執行拍賣中，為維持債權人間之公平受償
    ，爰聲請保全處分，請求裁定(一)債務人就其所有之財產不得
    為移轉或設定負擔等行為；(二)於本件更生之聲請為裁定前，
    債權人不得對債務人行使債權，債務人亦不得對該債權人履
    行債務；(三)鈞院97年度執字9102號清償借款強制執行程序應
    予停止；(四)就債務人之其他財產不得開始或繼續強制執行程
    序等語。
二、按法院就更生或清算之聲請為裁定前，得因利害關係人之聲
    請或依職權，以裁定為下列保全處分：(一)債務人財產之保全
    處分；(二)債務人履行債務及債權人對於債務人行使債權之限
    制；(三)對於債務人財產強制執行程序之停止；(四)受益人或轉
    得人財產之保全處分；(五)其他必要之保全處分，又前項保全
    處分，除法院裁定開始更生或清算程序外，其期間不得逾60
    日，此為消費者債務清理條例（下稱本條例）第19條第1項
    、第2項前段所明定；又本條例第48條第2項規定法院裁定開
    始更生程序後，對於債務人不得開始或繼續訴訟及強制執行
    程序。但有擔保或有優先權之債權，不在此限；辦理消費者
    債務清理事件應行注意事項（下稱注意事項）第11點第4項
    關於第19條之部分規定，法院已為保全處分裁定後，有擔保
    或優先權之債權人依本條例第48條第2項或第112條第2項前
    段規定行使權利者，應依本條例第19條第3項規定聲請變更
    或撤銷保全處分。另本條例第68條規定更生不影響有擔保或
    有優先權人之權利。
三、查債務人甲○○已向本院聲請更生，爰審酌本院97年度執字
    36600號清償消費款強制執行事件，其債權人中國信託商業
    銀行股份有限公司就所執行債務人所有坐落臺南市○○區○
    ○段921地號土地，及其上建號第1362號，即門牌號碼臺南
    市安南區○○○街182號建物為普通債權人，且並非所有債
    權人均聲明參與分配，為保障債權人公平受償及參酌本條例
    第48條第2項本文之規定意旨並斟酌實際需要，於本件更生
    之聲請為裁定前，應有停止此部分強制執行程序之必要，爰
    依職權及債務人之聲請，於更生之聲請為裁定前，裁定如主
    文；惟另查債務人所有坐落臺南市○○區○○段921地號土
    地，及其上建號第1362號，即門牌號碼臺南市安南區○○○
    街182號建物，已設定本金最高限額新台幣（下同）7,560,0
    00元之抵押權予元大商業銀行股份有限公司，而本院97年度
    執字9102號清償借款強制執行事件之債權人即為抵押權人元
    大商業銀行股份有限公司，就立法論而言，本條例已將有擔
    保或有優先權之債權人排除在更生或清算程序之外，亦即此
    等債權人行使權利並不受債務人聲請更生或清算而受影響；
    又依注意事項第11點第4項之規定，有擔保或優先權之債權
    人行使權利者，應聲請變更或撤銷保全處分等語，故縱使法
    院對於有擔保或優先權之債權人所聲請之強制執行准予保全
    處分，該有擔保或優先權之債權人其後仍得依注意事項第11
    點第4項聲請變更或撤銷保全處分，則法院先前所為准予保
    全處分裁定即無法達成保全之目的，故顯無應准許之實益。
    甚者，會造成有擔保或優先權之債權人行使權利上之程序不
    經濟，徒增司法程序之浪費；就債務人而言，則因對於法院
    既已准許之保全處分，有擔保或優先權之債權人嗣後卻又可
    變更或撤銷之，必就此反覆之作法無所適從。準此，本件於
    法院裁定開始更生程序前，抵押權人元大商業銀行股份有限
    公司既已聲請拍賣抵押物而開始強制執行程序，即表示其決
    定以行使其抵押權之方式來滿足自己之債權，從而，縱使法
    院准予保全處分，其後必撤銷之。依前開說明，為兼顧雙方
    當事人之信賴利益與期待利益，保障其實體上與程序上利益
    ，就此部分之保全處分，應無准許之實益與必要，爰予駁回
    。
四、綜上所述，爰裁定如主文。
中    華    民    國    97    年    6     月    24    日
              民事第一庭    法      官  黃瑪玲
上為正本係照原本作成。
本裁定已於97年6月24日公告，如不服本裁定，應於裁定送達後1
0日內，以書狀向本院提出抗告，並繳納抗告費新臺幣1千元。
中    華    民    國    97    年    6     月    24    日
                            書  記  官  陳著振


司法院資訊處製作；財團法人民間司法改革基金會備份。
